【裁判字號】    98,審勞訴,46
【裁判日期】    980511
【裁判案由】    返還報酬
【裁判全文】
臺灣臺北地方法院民事判決            98年度審勞訴字第46號
原      告  永達保險經紀人股份有限公司
法定代理人  甲○○
訴訟代理人  丙○○
被      告  乙○○
上列當事人間請求返還報酬事件，本院於中華民國98年4月30日
言詞辯論終結，判決如下：
    主  文
被告應給付原告新臺幣壹佰壹拾捌萬玖仟捌佰捌拾壹元及其中新
臺幣肆拾玖萬零參佰伍拾伍元自民國九十六年十月十日起至清償
日止，其餘新臺幣陸拾玖萬捌仟參佰貳拾玖元自民國九十八年二
月二十日起至清償日止，按日息萬分之五計算之利息。
訴訟費用新臺幣壹萬貳仟柒佰捌拾壹元由被告負擔。
本判決於原告以新台幣肆拾萬元為被告供擔保後，得假執行。
    事實及理由
壹、程序方面：
一、按訴狀送達後，原告不得將原訴變更或追加他訴，但擴張或
    減縮應受判決事項之聲明者，不在此限，民事訴訟法第255
    條第1 項第3 款定有明文。經查，本件原告原起訴請求被告
    給付新台幣（下同）490,355 元，嗣於民國98年2 月19日開
    庭時擴張訴之聲明請求金額為1,189,881 元，關於原告擴張
    應受判決事項之聲明部分，揆諸前揭規定，應予准許。
二、被告未於最後言詞辯論期日到場，核無民事訴訟法第386 條
    所列各款情形，應依原告之聲請，由其一造辯論而為判決。
貳、實體方面：
一、原告起訴主張：被告原任職原告公司擔任業務區經理，並與
    原告間簽訂有承攬契約書（下稱系爭承攬契約），依系爭承
    攬契約第2 條、第3 條、第5 條約定，原告同意按照公布之
    「業務制度」規定於契約有效期間、終止時給付被告報酬，
    又依第5 條約定系爭承攬契約並依「承攬人員約定事項」（
    下稱約定事項）執行。依約定事項第5 條約定，不論任何理
    由，倘保險公司取消任何經原告洽訂保險契約並退還已繳保
    費時，被告應同時退還其自該保件已領取之業務報酬或續年
    度服務報酬予原告。又依業務制度第12章第7 條、第8 條第
    2 項、第3 項約定，已承保保件辦理退保時，應追回已發之
    各項業績報酬及獎勵；如果原告於繳款期限內未收到應還款
    項，應加收利息；利息起算日是原告通知繳款期限屆滿之隔
    日算起，計息基準以日息0.05% 計付，一律四捨五入，以元
    為單位。詎被告及其屬員所招攬之宏泰人壽保險股份有限公
    司（下稱宏泰人壽公司）保險契約，其中由被告招攬之要保
    人兼保險人施惠玲（宏泰人壽公司保單號碼：0000000000、
    0000000000、0000000000）、李育靜（宏泰人壽公司保單號
    碼：0000000000、0000000000）、要保人李珠如、被保險人
    李瑛瑛（宏泰人壽公司保單號碼：0000000000、0000000000
     、0000000000、0000000000），由被告第一代屬員賴素玲
    招攬之要保人朱文一、被保險人朱麗華（宏泰人壽公司保單
    號碼：0000000000、0000000000、0000000000、0000000000
    ），由被告第一、二代屬員廖嘉娸招攬之保戶熊旗忠（宏泰
    人壽公司保單號碼：0000000000、0000000000），以上共14
    件壽險保單，皆因有可歸責於被告及其屬員招攬不實之事由
    ，經保戶向相關單位申訴，而請求撤銷保險契約，保險契約
    因而自始無效，並要求退還已繳保費，經宏泰人壽公司辦妥
    契撤並退還已繳保費在案，原告因而遭宏泰人壽公司追回所
    有佣酬，並損失行政作業費及營利所得稅等損害，被告因上
    開所招攬之保單，除要保人兼保險人李育靜（宏泰人壽公司
    保單號碼：0000000000、0000000000）部分已返還原告外，
    自原告領取報酬、獎勵為新臺幣（下同）1,189,881 元，分
    述如下：
  (一)要保人兼保險人施惠玲（宏泰人壽公司保單號碼：00000000
    00、0000000000、0000000000）部分：稅前佣酬168,000 元
    、稅前舉績報酬42,000元、稅前達成報成33,600元、稅前超
    額報酬75,600元、稅前95年終績效報酬- 個人25,200元、稅
    前95年終績效報酬- 組12,600元、稅前續年度服務報酬7,90
    7 元，以上合計共364,907 元，扣除10% 所得稅36,491元，
    被告應返還原告328,416 元。
  (二)李育靜（宏泰人壽公司保單號碼：0000000000、0000000000
    ）部分：稅前佣酬84,000元、稅前舉績報酬21,001元、稅前
    達成報成16,800元、稅前超額報酬37,800元、稅前95年終績
    效報酬- 個人12,600元、稅前95年終績效報酬- 組6,300 元
    ，以上合計共178,501 元，扣除10% 所得稅17,850元（原告
    誤載為6%），被告應返還原告160,651 元（原告誤載為167,
    791 元），被告已給付原告172,101 元，尚有逾償11,450元
    （原告誤載為4,310 元），原告主張抵償被告所欠款項。
  (三)要保人李珠如、被保險人李瑛瑛（宏泰人壽公司保單號碼：
    0000000000、0000000000、0000000000、0000000000）部分
    ：稅前報酬336,000 元、稅前舉績報酬84,000元、稅前達成
    報酬67,200元、稅前每月達成報酬22,000元、稅前超額報酬
    124,200 元、稅前94年終績效報酬- 個人50,400元、稅前94
    年終績效報酬- 組25,200元、稅前續年度服務報酬30,000元
    ，以上合計共739,000 元，扣除6%所得稅44,340元，被告應
    返還原告694,660 元。
  (四)被告第一代屬員賴素玲招攬之要保人朱文一、被保險人朱麗
    華（宏泰人壽公司保單號碼：0000000000、0000000000、00
    00000000、0000000000）部分：稅前第二代輔導報酬13,687
    元、稅前年終績效報酬- 第二代輔導2,737 元，以上合計共
    16 ,424 元，扣除10% 所得稅1,642 元，被告應返還原告14
    ,782 元 。
  (五)被告第一、二代屬員廖嘉娸招攬之保戶熊旗忠（宏泰人壽公
    司保單號碼：0000000000、00 00000000） 部分：稅前第二
    代輔導報酬245 元、稅前第一代輔導報酬867 元、稅前年終
    績效報酬- 第一代輔導173 元，稅前年終績效報酬- 第二代
    輔導49元，以上合計共1,334 元，扣除6%所得稅80元，被告
    應返還原告1,254 元。
  (六)原告已提供之94年MDRT A標獎勵16,857元、94年西班牙之旅
    獎勵22,500元，以上合計共39,357元，扣除6%所得稅2,361
    元，被告應返還原告36,996元。
  (七)被告屬員賴素玲招攬上開契撤保件，已領稅前報酬及獎勵分
    別為19,865元、178,779 元，合計共196,457 元，扣除6%所
    得稅9,732 元，應返還原告186,725 元，應由被告代為清償
    。又被告屬員賴素玲應退還被告稅前代償結欠部分有219 元
    、1,9 68元，合計共2,187 元，扣除6%所得稅131 元，應給
    付被告2, 056元，原告主張抵銷。故被告尚應返還原告184,
    669 元（186,725－2,056＝184,669） 。
  (八)被告應付原告保險費-保誠40元。
  (九)原告原應給付被告之其他正常保單續年度等服務報酬合計共
    59,486元（12,337＋1,197 ＋349 ＋9,000 ＋2,343 ＋1,06
    9 ＋7,364 ＋3,379 ＋8,098 ＋6,757 ＋1,009 ＋3,816 ＋
    2,768 ＝59,486） ，原告主張抵銷。
  (十)以上合計被告應返還原告1,260,817 元（328,416 ＋694,66
    0 ＋14,782＋1,254 ＋36,996＋184,669 ＋40＝1,260,817
    ），扣除原告原應給付被告元（11,450＋59,486＝70,936）
    經原告主張抵銷部分，被告應返還原告1,189,881 元（1,26
    0,817 －70,936＝1,189,881） 。
    上開款項履經原告向被告催討，拒不返還，爰依系爭承攬契
    約第2 條、第3 條、第5 條及約定事項第5 條、業務制度第
    12章第7 條、第8 條第2 款、第3 款約定，請求被告應將被
    撤銷之保險契約已受領之各項報酬、獎勵等返還原告，為此
    提起本件訴訟。並聲明：(一)被告應給付原告1,189,881 元及
    其中490,355 元部分自96年10月10日起至清償日止，其中69
    8,329 元自民事追加訴之聲明暨準備書狀(一)繕本送達被告翌
    日（即98年2 月20日）起至清償日止，按日息萬分之5 計算
    之利息。(二)願供擔保請准宣告假執行。
二、被告未於最後言詞辯論期日到場，亦未提出準備書狀作何聲
    明或陳述。
三、原告主張之事實，業據其提出承攬契約書、承攬人員約定事
    項、其他注意事項、業務制度試算表、仰德法律事務所96年
    9 月28日（96）德永催字第056 號函、客訴契撤件追佣明細
    表、主管補（扣）報酬明細表、業務津貼表、年終獎金表、
    年終業務制度試算表、業務拓展費試算表、獎勵追回處理單
    、公佈2006年MDRT& 國際龍獎得獎人員獎勵與費用結算通知
    、西班牙深度之旅獎勵辦法、公佈永達盃「西班牙深度之旅
    」獎勵結算通知、保戶申訴資料表為證，核屬相符，被告經
    合法通知，既未於言詞辯論期日到場，復未提出書狀作何聲
    明或陳述，是原告上揭主張屬實，堪以認定。
四、從而，原告依系爭承攬契約第2 條、第3 條、第5 條及約定
    事項第5 條、業務制度第12章第7 條、第8 條第2 款、第3
    款約定，請求被告給付如主文第1 項所示，為有理由，應予
    准許。
五、假執行之宣告：原告陳明願供擔保以代釋明聲請宣告假執行
    ，核無不合，爰酌定相當擔保金額，准予宣告假執行。
據上論結，本件原告之訴為有理由，依民事訴訟法第385 條第1
項前段、第78條、第390 條第2 項，判決如主文。
中    華    民    國    98    年    5     月    11    日
                  民事第六庭    法  官  劉又菁
以上為正本係照原本作成。
如對本判決上訴須於判決送達後20日內向本院提出上訴狀。
中    華    民    國    98    年    5     月    11    日
                                書記官  潘惠梅


司法院資訊處製作；財團法人民間司法改革基金會備份。
